【裁判字號】    99,交聲,671
【裁判日期】    990531
【裁判案由】    違反道路交通管理處罰條例聲明異議
【裁判全文】
臺灣臺北地方法院交通事件裁定         99年度交聲字第671號
原處分機關  臺北市交通事件裁決所
異  議  人
即受處分人  甲○○
上列受處分人因違反道路交通管理處罰條例案件，不服臺北市交
通事件裁決所民國99年3 月29日所為之處分（原處分案號：北市
裁申字第裁22-AEY115057 號），聲明異議，本院裁定如下：
    主  文
異議駁回。
    理  由
一、按道路交通管理處罰條例第62條第1 項、第5 項規定：「汽
    車駕駛人駕駛汽車肇事，無人受傷或死亡而未依規定處置者
    ，處新臺幣1000以上3000元以下罰鍰；逃逸者，並吊扣其駕
    駛執照1 個月至3 個月」、「第1 項及前項肇事逃逸案件，
    經通知汽車所有人到場說明，無故不到場說明，或不提供汽
    車駕駛人相關資料者，吊扣該汽車牌照1 個月至3 個月」。
二、本件受處分人即異議人甲○○駕駛所有車牌號碼OH-6812 號
    自用小客車，於民國98年12月7 日18時45分許，在台北市○
    ○路○ 段39巷口處與車牌號碼818-CY號營業小客車擦撞肇事
    後（無人傷亡），未待警方到場處理逕自駛離，經臺北市警
    察局信義分局通知受處分人應至該局說明，惟受處分人仍無
    故不到場說明，違反道路交通管理處罰條例第62條第5 項規
    定，經警掣單舉發，嗣受處分人於應到案日期前向原處分機
    關即臺北市交通事件裁決所提出申訴，經調查結果，仍認受
    處分人有上開違規之行為，臺北市交通裁決所乃依法裁處受
    處分人吊扣汽車牌照1 個月等情，此有臺北市政府警察局舉
    發違反道路交通管理事件通知單（下稱通知單）、臺北市交
    通事件裁決所違反道路交通管理事件裁決書、臺北市政府警
    察局信義分局99年4 月28日函及函附之郵件收件回執聯影本
    在卷可稽。
三、異議意旨略以：案發當日晚上伊開車前往汐止趕赴上晚間7
    點的課，當伊行駛於台北市○○路○ 段39巷口，正起動車子
    要開往內線車道時，忽然車子微震一下，才注意到右邊不知
    何時停著一部計程車違規停在妨礙右轉車專用之車道載客，
    因伊之車小且車頭過低，僅車前保險桿輕微抹擦了該計程車
    的後保險桿，只需用強力清潔劑即可去除，且伊當時有下車
    看過情況輕微，並表示因為要趕赴上課，故請計程車駕駛可
    於隔日開往南京東路5 段的保養廠處理，伊願意負責等語，
    並再三表示此為小擦撞，也向對方道歉，然該計程車駕駛仍
    堅持要等警察前來處理，因伊實在等不及，便向該計程車駕
    駛再度說明處理方式及必須趕赴教課等原委，才先行駛離現
    場，絕非因為肇事而蓄意逃離現場，為此，請求取消肇事逃
    逸之不利裁決云云。
四、本院查：
（一）按道路交通管理處罰條例第62條第1 項之規定，業課與汽
      車駕駛人於駕車肇事後，應有依規定為適當處置之義務，
      考其立法目的，在於保存肇事現場相關證據，俾利日後研
      判肇事責任歸屬，並應視情形通知警察到場依法處理，由
      此可知，受處分人駕車與其他車輛擦撞肇事後，依上開規
      定，應即時下車詳查有無人車傷亡或損壞，若無人傷亡且
      車輛尚能行駛，則應於標繪車輛位置及現場痕跡證據後，
      將車輛移置於不妨礙交通之處所，並隨即通知警察機關處
      理。再者，道路交通事故處理辦法第3 條定有肇事人現場
      應處置作為，則汽車駕駛人駕駛汽車發生交通事故，不論
      其責任歸屬為何，即有義務留在肇事現場，縱使未能立刻
      與對造當事人會晤處理，也應採取必要措施，除當事人當
      場自行和解外，皆應即刻向警察機關報告，此為道路交通
      事故處理辦法第3 條所明定。本件異議人駕駛前揭車輛，
      於98年12月7 日18時45分許，在台北市○○路○ 段39巷口
      處與車牌號碼818-CY號營業小客車擦撞肇事後，未待警方
      到場處理即逕自駛離，此為異議人所不爭執，並有通知單
      、臺北政府警察局信義分局交通分隊A3類道路交通事故調
      查報告表、道路交通事故現場圖、補充資料表、談話紀錄
      表等附卷可稽，顯然未依上開規定為適當之處理，已違反
      前揭汽車駕駛人之義務，甚為明確。
（二）雖異議人以趕赴汐止教課來不及，已向對方表示願意負責
      為由，未待警察到場處理即先行駛離現場等語置辯。惟異
      議人於肇事後，既經臺北市政府警察局信義分局依道路交
      通管理處罰條例第62條第5 項之規定，以函件通知異議人
      到場說明，業經異議人收受，此有98年12月9 日大宗掛號
      函件聯編號199877郵件收件回執聯影本乙份、臺北市政府
      警察局信義分局99年4 月28日北市警信分交字第09934570
      100 號函在卷可稽，則異議人於收受該函後即有赴信義分
      局說明案發經過之義務，以俾警方調查案發經過，惟異議
      人卻始終未出面到場說明，顯已違反本條課予異議人之義
      務，堪以認定，是舉發單位以異議人有違反道路交通管理
      處罰條例第62條第5 項所定之違規而依法舉發，並無違誤
      。
（三）至異議人雖另指稱對方計程車於案發當時有不當地點載客
      違規之問題云云，惟此正係警察機關之所以發函通知異議
      人攜帶相關資料到場說明之緣由，以俾行後續之調查，釐
      清責任歸屬，然異議人於收受通知後仍無故不到場說明，
      猶執前詞提起異議，自無從為異議人之有利認定。
五、綜上所述，異議人於肇事後實有未依規定處置之情形，經臺
    北市政府警察局信義分局通知異議人到案說明，但異議人卻
    無故不到場說明之違規行為，應堪認定。從而，原處分機關
    依道路交通管理處罰條例第62條第5 項規定，裁處異議人吊
    扣汽車牌照1 個月，核無不當之處。本件聲明異議為無理由
    ，應予駁回。
據上論斷，應依道路交通案件處理辦法第19條，裁定如主文。
中    華    民    國    99    年    5     月    31    日
                      交通法庭法  官  吳俊龍
上正本證明與原本無異。
如不服本裁定，應於送達後5 日內向本院提出抗告狀。
                              書記官  劉俊源
中    華    民    國    99    年    5     月    31    日

司法院資訊處製作；財團法人民間司法改革基金會備份。
